【裁判字號】    98,交聲,543
【裁判日期】    981029
【裁判案由】    聲明異議
【裁判全文】
臺灣臺南地方法院交通事件裁定         98年度交聲字第543號
原處分機關  交通部公路總局嘉義區監理所臺南監理站
異議人即受
受處分人    甲○○
上列受處分人因違反道路交通管理處罰條例案件，對於交通部公
路總局嘉義區監理所臺南監理站，民國98年4月10日所為之裁決
處分（處分案號：嘉監南字第裁74-MM0000000號，原處分機關誤
載為嘉監南字第裁74-MM012010號），聲明異議，本院裁定如下
：
      主  文
原處分撤銷。
甲○○汽車駕駛人停車時，在禁止臨時停車處所停車，罰鍰新臺
幣壹仟貳佰元。
      理  由
一、原處分意旨略以：異議人即受處分人甲○○（下稱異議人）
    ，駕駛車牌號碼150-CAL號重型機車，於民國（下同）97年
    10 月10日15時24分許，在歸仁大道與歸仁10路口橋墩下地
    段停車，經臺南縣政府警察局歸仁分局員警（下稱舉發機關
    ）以「停車位置不依規定」為由予以製單舉發，嗣原處分機
    關即交通部公路總局嘉義區監理所臺南監理站，以異議人違
    規事實明確，則依違反道路交通管理處罰條例（下稱處罰條
    例）第56條第1項第9款及違反道路交通管理事件統一裁罰基
    準表（以下簡稱基準表）之規定，裁處異議人罰鍰新臺幣（
    下同）1,20 0元等語。
二、異議意旨略以：異議人於高鐵站遍尋不著停車格，又停車地
    點處並未豎立禁止停車之告示，故該處應可合法停車等語，
    為此聲明異議，請求撤銷原處分。
三、按停車時間、位置、方式及車種，如公路主管機關、市區道
    路主管機關或警察機關有特別規定時，應依其規定；道路交
    通安全規則第112條第1項第15款定有明文。又汽車駕駛人停
    車時，有停車時間、位置、方式、車種不依規定之情形者，
    處新臺幣600元以上1,2 00元以下罰鍰，處罰條例第56條第1
    項第9款亦有明文。依上揭規定可知，處罰條例第56條第1項
    第9款所稱之規定係指公路主管機關、市區道路主管機關或
    警察機關就停車時間、位置、方式及車種所為之特殊規定，
    倘汽車駕駛人停車不依循各該主管機關指示，方得依該條處
    罰。復按人行道，乃係指為專供行人通行之騎樓、走廊及劃
    設供行人行走之地面道路與人行天橋及人行地下道；且不得
    臨時停車，道路交通管理處罰條例第3條第3款、道路交通安
    全規則第111條第1款分別著有明文。又道路交通安全規則所
    稱之「汽車」，係指在道路上不依軌道或電力架線而以原動
    機行駛之車輛（包含機器腳踏車），道路交通安全規則第2
    條第1項第1款規定參照。末按汽車駕駛人停車時，在禁止臨
    時停車處所停車，處新臺幣600元以上1,200元以下罰鍰，同
    條第1項第1款定有明文。
四、本院審查：
  (一)舉發機關以異議人駕駛車牌號碼150-CAL號重型機車，於97
    年10月10日15時24分許，在歸仁大道與歸仁10路口橋墩下地
    段有「停車位置不依規定」之違規而予以製單舉發，嗣原處
    分機關以異議人違規事實明確，裁處異議人罰鍰1,200元之
    事實有舉發機關南縣警交字第MM0000000號舉發違反道路交
    通管理事件通知單、原處分機關嘉監南字第裁74-MM012010
    號裁決書（應是嘉監南字第裁74-MM0000000號之誤載）及違
    規舉發照片2幀附卷可稽，亦為異議人所不否認，此部分事
    實當可認定。
  (二)惟原處分機關之裁決書以及舉發機關之舉發通知書中，並未
    見此二機關表示此違規地點停車究有何不同之特殊規定，本
    院函詢舉發機關及原處分機關，亦未獲給予明確之回覆，參
    以舉發機關所出示之照片中，未見有此地點停車時間、位置
    、方式及車種之特殊規定或指示標誌，故無法逕為認定異議
    人有「違反停車時間、位置、方式、車種不依規定」之違規
    停車行為；基此，原處分機關以道路交通管理處罰條例第56
    條第1項第9款之規定，裁處異議人罰鍰1,200元，於法顯有
    齟齬。
  (三)然依卷附採證照片所示，異議人所停地段係供行人通行之人
    行道，且該處未設有白實線範圍之機車停放區，則異議人於
    該處停車，自有違道路交通處罰條例56條第1項第1款「汽車
    駕駛人停車時，在禁止臨時停車處所停車」之規定。
  (四)綜上所述，原處機關分認定事實顯有違誤，本院自應依法裁
    定撤銷原處分。惟按汽車駕駛人停車時，在禁止臨時停車處
    所停車，處新臺幣600元以上1,200元以下罰鍰，道路交通管
    理處罰條例第56條第1項第1款另有明文，而異議人確曾有於
    上開時、地駕駛汽車有在禁止臨時停車處所停車之違規行為
    ，已如前述。又舉發機關已於97年11月12日將本件舉發通知
    單送達異議人臺南縣永康市○村○街12巷1弄35號之住所，
    並由有辨別事理能力之異議人母親簽收，異議人應得依本件
    舉發通知單上載之「應到案日期」及「應到案處所」，遵期
    繳納罰緩或提出救濟，惟異議人遲至原處分機關就本件違規
    至開裁決書後方提出異議；因此，本院仍應依前開規定，並
    參酌違反道路交通管理事件統一裁罰基準表，另為異議人如
    主文第2項所示之諭知，以資適法。
五、據上論斷，應依道路交通案件處理辦法第20條前段，裁定如
    主文。
中    華    民    國    98    年    10    月    29    日
                  交通法庭   法  官  廖建彥
以上正本證明與原本無異。
如不服本裁定應於送達後5日內向本院提出抗告狀（應附繕本）
。
                             書記官  吳揆滿
中    華    民    國    98    年    10    月    29     日


司法院資訊處製作；財團法人民間司法改革基金會備份。
